ACORDAO-COMPLETO-2532608

ACÓRDÃO 1540/2022 ATA 9/2022 - SEGUNDA CÂMARA

VISTOS, relatados e discutidos estes autos de Embargos de Declaração em Recurso de Reconsideração (TCE) opostos por José Laércio Passos Júnior, contra o Acórdão 9281/2021-TCU-Segunda Câmara; 
ACORDAM os Ministros do Tribunal de Contas da União, reunidos em Sessão da Segunda Câmara, diante das razões expostas pelo Relator, em:
9.1. conhecer dos embargos de declaração, com fundamento no artigo 34, § 2º, da Lei 8.443/1992, e no artigo 287, § 3º, do RITCU e, no mérito, rejeitá-los;
9.2. dar ciência desta decisão ao recorrente e demais interessados no processo.

Embargos de declaração interposto por José Laércio Passos Júnior (peça 92), exPrefeito do Município de Rosário do Catete - SE, contra o Acórdão 9.281/2021-TCU-2ª Câmara - (Peça 87), da relatoria do Ministro Raimundo Carreiro.

Segunda Câmara

Município de Rosário do Catete - SE.

3. Recorrente: Jose Laercio Passos Junior (XXX.436.175-XX).

13.1. Ministros presentes: Bruno Dantas (Presidente), Augusto Nardes, Aroldo Cedraz e Antonio Anastasia (Relator).
13.2. Ministro-Substituto presente: Marcos Bemquerer Costa.

ANTONIO ANASTASIA

Ministro Raimundo Carreiro.

Adoto como Relatório, nos termos do art. 1º, § 3º, inciso I, da Lei 8.443/1992 a instrução de peça eletrônica 114, lavrada no âmbito da Secretaria de Recursos do TCU (Serur) , a qual foi  endossada pelo diretor da subunidade, por delegação de competência do titular da unidade técnica (peça 115) :
"INTRODUÇÃO
1.	Em exame embargos de declaração oposto por José Laércio Passos Júnior (peça 92) , ex-Prefeito do Município de Rosário do Catete - SE, contra o Acórdão 9281/2021-TCU-Segunda Câmara - (Peça 87) , da relatoria do Ministro Raimundo Carreiro, proferido nos seguintes termos:
"ACORDAM os Ministros do Tribunal de Contas da União, reunidos em sessão da Segunda Câmara, diante das razões expostas pelo relator, em:
9.1 nos termos dos arts. 32, inciso I e 33, da Lei 8.443/1992, conhecer do recurso interposto por José Laércio Passos Júnior (XXX.436.175-XX) para, no mérito, negar-lhe provimento;
9.2 dar ciência desta deliberação ao recorrente e demais interessados no processo, informando que o teor integral das peças que o integram poderá ser obtido no endereço eletrônico www.tcu.gov.br/acordaos e que o acesso às demais peças do processo pode ser obtido no endereço eletrônico deste Tribunal, opção "vista eletrônica"."
HISTÓRICO
2.	A instauração da presente Tomada de Contas Especial (TCE) , pela Caixa Econômica Federal-CEF, em desfavor  de José Laércio Passos Júnior (gestões 2005-2008 e 2013-2016) e Etelvino Barreto Sobrinho (gestões 2009-2012 e 2017-2020) , decorreu da não conclusão das obras do Centro de Comercialização de Produtos Artesanais, pactuada por meio do Contrato de Repasse 187.049-02/2005, firmado entre o então Ministério das Cidades (atual Ministério do Desenvolvimento Regional) e o Município de Rosário do Catete/SE, com vigência que abarcou o período de 30/12/2005 a 30/6/2017 (peça 3, p. 4) .
3.	Após a celebração do acordo, a CEF efetuou cinco repasses entre 27/7/2009 e 4/9/2015, no valor total de R$ 200.011,48, parcela substancial dos R$ 300.000,00 que deveriam ter sido desembolsados pela União.
4.	Como os serviços executados foram insuficientes para a conclusão do objeto e redundaram na ausência de sua funcionalidade, a TCE foi instaurada e encaminhada para esta Corte, no âmbito da qual foi promovida a citação solidária dos Srs. José Laércio Passos Júnior, CPF 349.436.175- 49 (2005-2008 e 2013-2016) e Etelvino Barreto Sobrinho, CPF XXX.896.775-XX (2009-2012 e 2017 em diante) , ex-prefeito e prefeito do Município de Rosário do Catete/SE, tendo o primeiro apresentado alegações de defesa e o segundo permanecido silente.
5.	A análise dessas alegações, pela Secex-TCE, culminou com a propositura da condenação solidária de ambos os gestores ao pagamento do débito, bem como com a aplicação da multa prevista no art. 57 da Lei 8.443/1992, c/c o art. 267 do Regimento Interno do TCU, que contou com a anuência integral do Ministério Público junto ao TCU.
6.	Por sua vez, a Ministra Relatora concordou com a proposta, assinalando que se aplica ao presente feito os seguintes excertos jurisprudenciais:
a ) Acórdão 3221/2017-TCU-Segunda Câmara - Relator Ministro-substituto Marcos Bemquerer: configura responsabilidade do prefeito sucessor quando, com recursos garantidos para tal, não retomar obra iniciada e não acabada pelo seu antecessor, por implicar desperdício de recursos públicos e contrariar o princípio da continuidade administrativa;
b ) Acórdão 885/2018-TCU-Segunda Câmara - Relatora Ministra Ana Arraes: "veja-se que a inércia de um gestor sucessor para adotar as medidas administrativas a fim de concluir a execução de empreendimento público que perpassa mandatos de autoridades distintas é capaz de comprometer o atingimento dos objetivos pactuados, configurando o desperdício de todo o recurso repassado, e não somente da parcela gerida por ele.".
7. 	Após a condenação, consubstanciada pelo Acórdão 13938/2020-TCU-Segunda Câmara (peça 55) , o Sr. José Laércio Passos Júnior interpôs recurso de reconsideração (peça 61) , pelo qual pleiteou a absolvição da infração que lhe foi imputada, a extinção de todos os efeitos legais da condenação e o julgamento pela regularidade de suas contas.
8.	Inconformado, diante da negativa de provimento, materializada pelo Acórdão 9281/2021-TCU-Segunda Câmara, o ex-gestor protocolou embargos de declaração, no intuito de "suprir omissões e dirimir contradições existentes no julgado e cujo reconhecimento tem o condão de alterar as conclusões nele esposadas ..." (peça 92, p. 2) .
9.	Ato contínuo, o Relator, Ministro Raimundo Carreiro, com fulcro nos arts. 50 e 56 da Resolução TCU n. 259/2014, c/c art. 52, inciso II, da Resolução TCU n. 305/2018, determinou a remessa destes autos à Serur para exame de admissibilidade e instrução dos presentes embargos de declaração (peça 95) 
EXAME DE ADMISSIBILIDADE
10.	Reitera-se a análise preliminar de admissibilidade promovida pela Serur (Peças 96/97) , no sentido de se conhecer do recurso, com base no artigo 34, § 2º, da Lei 8.443, de 1992 e no artigo 287, § 3º, do RI/TCU, suspendendo-se os efeitos do item 9.1 do Acórdão 9281/2021-TCU-Segunda Câmara.
EXAME DE MÉRITO
11.	Delimitação
11.1.	Constitui objeto destes embargos de declaração examinar se houve contradição ou omissão nos termos da Decisão vergastada.
12.	Argumentos apresentados pelo recorrente
12.1 	Em síntese, o embargante assevera que o Tribunal não sopesou todas as provas contidas nos autos e as circunstâncias factuais apresentadas na peça recursal, alegando que (peça 92) :
a) no tocante à boa fé, tem-se que foram adotadas todas as providências administrativas necessárias ao cumprimento do contrato de repasse e que foi amplamente comprovada tanto a ilegitimidade para figurar no rol de responsáveis, como a inexistência de conduta ilegal, dolosa ou culposa (p.  5) ;
b) segundo a jurisprudência do TCU (p. 5) :
"A imputação de responsabilidade ao prefeito sucessor deve ser mediante a sua omissão na prestação de contas dos recursos geridos pelo antecessor, nos termos da Súmula nº 230 da jurisprudência deste Tribunal. Examinando a jurisprudência desta Corte sobre o tema, observa-se que a aplicação da Súmula nº 230 vem sofrendo temperamentos no sentido de restringir a responsabilização solidária do sucessor àquelas situações em que a conduta omissa se mostra informada por dolo ou culpa e, portanto, atenta contra os princípios da continuidade administrativa e da prestação de contas. Sob o prisma da responsabilização subjetiva, portanto, somente são reprováveis as atitudes daqueles sucessores que, estando obrigados e tendo condições de prestar as contas, deixam de fazê-lo. Nesse sentido encontram-se numerosos precedentes jurisprudenciais neste TCU (Acórdãos nº 3.231/2008, nº 3.088/2009 e nº 6.844/2011, todos da Primeira Câmara) ."
c) a morosidade da evolução das obras não lhe deve ser atribuída pois principiaram-se durante a gestão do ex-Prefeito Etelvino Barreto Sobrinho (2009/2012) . Ao assumir como gestor municipal em 2013, o embargante encontrou a obra abandonada e de imediato adotou os procedimentos necessários à sua retomada. Não houve assim demora de 19 meses, conforme mencionado no relatório da Decisão, abaixo reproduzido, uma vez que buscou aditar o prazo do Contrato de Repasse, assinando em 27.03.2013 o Termo Aditivo junto à Caixa Econômica Federal - CEF, como demonstrado no doc. 02 encartado nestes autos (p. 6) :
"11.3. Ele também não menciona por qual motivo demorou mais de 19 meses, no seu segundo mandato (2013/2016) , para prorrogar o contrato de repasse, rescindir o acordo com a empresa antiga, contratar uma nova e emitir a ordem de serviço. Considerando que a conclusão das obras se arrastava desde 2007, tais fatos possivelmente indicam que não foi atribuída priorização compatível com a urgência que o caso requeria. 
11.4. Aduz que os atrasos verificados desde então (outubro de 2014) , até o mês de outubro de 2016, são justificados pelas interferências decorrentes das obras de duplicação da BR-101 e da escassez de recursos próprios do município, sem colacionar documentação que permita avaliar em que medida essas ocorrências contribuíram para uma nova paralisação, superior a dois anos."
d ) logo após, consultou a assessoria jurídica sobre a possibilidade de rescisão do contrato firmado com a Empresa L.A Construções, visto não ter atendido aos chamamentos da Administração Municipal para retomada da obra (Ofícios 103/2013, 167/2013 e 144/2013) , iniciando as tratativas junto à Caixa Econômica Federal para deflagração de novo processo licitatório. Assim, ato contínuo, realizou novo processo licitatório (Concorrência Pública nº 05/2014) , resultando na contratação da Empresa Conorte Construtora Norte e Serviços Ltda, cuja ordem de serviços foi expedida em 20.10.2014, com prazo de execução de 06 meses (p. 6/7) ; 
e) quanto à interrupção ocorrida na sequência da autorização para execução, em virtude das obras de duplicação da BR-101, visto haver a possibilidade de haver comprometimento de parte do Centro de Comercialização pela obra de duplicação da rodovia federal, esta restou totalmente comprovada, contrariando assim decisão aqui embargada, conforme estampa o documento a seguir (p. 7) :

f) ao final de 2014, face à paralisação, solicitou à CEF a prorrogação do prazo do Contrato de Repasse, providência que foi repetida em fevereiro de 2015, quando requereu prorrogação por mais um ano (p. 7/8) ;
g) dos R$ 200.011,48 liberados, somente R$ 37.154,67 foram utilizados durante a gestão do recorrente a última liberação ocorreu em 2017, quando não mais era prefeito da municipalidade. Dessa forma, para a contratação do remanescente, a obra sofreu reajuste o que acarretou a necessidade do acréscimo de R$ 125.151,03, a serem custeados com recursos próprios do Município (p. 8) ;
h) a obra foi reiniciada e paralisada algumas vezes, face à grave crise financeira experimentada pelo município em 2016, tendo sido promovida inúmeras rescisões de contratos administrativos (p. 8) ; 
i) não permaneceu inerte em nenhum período de sua gestão, não se aplicando ao presente caso os Acórdão 3221/2017-TCU-Segunda Câmara (Relator Ministro-substituto Marcos Bemquerer) e 885/2018 -TCU-2ª Câmara (Relatora Ministra Ana Arraes) , colacionados pela Relator a quo. Considera-se inerte alguém sem ação, nem atividade, ausência de reação, falta de mobilidade, estagnação, atitudes diversas das praticadas das por ele praticadas (p. 9) ; 
j) não iniciou a execução do empreendimento em seu primeiro mandato (2005/2008) em razão de causas de impedimento plenamente plausíveis, cujas tentativas de resolução foram adotadas com vistas ao prosseguimento (p. 9) ;
l ) há nítida ausência de proporcionalidade e razoabilidade na sua condenação, principalmente no que se refere ao pagamento do valor integral dos valores repassados. Em todo o trâmite desta TCE se fez presente, desfazendo qualquer dúvida e apresentando a realidade dos fatos, ao contrário do ex-prefeito Sr. Etelvino Barreto que foi declarado revel, demonstrando total desinteresse em elucidar os fatos. Ele foi o responsável por toda morosidade do início e conclusão do contrato, pois teve tempo suficiente executá-lo, considerando-se que, do desbloqueio do primeiro repasse (2009) até o final do seu mandato, passaram-se 4 anos, a despeito do estabelecimento de um prazo máximo de 120 dias, como relatado na própria decisão (p. 10/11) .
Análise
13. 		Cabe inicialmente realçar que o Sr. José concentra boa parte de seus argumentos em trechos da instrução técnica elaborada pela Serur (peça 84) , cujo teor compõe o relatório que precede à expedição do Voto (peça 88) , no qual não se menciona expressamente tê-la levado em conta como razão para decidir, afastando-se assim, nesse ponto, conjecturas acerca da existência de omissão ou contradição a ensejar o acolhimento de embargos declaratórios.
13.1	Destarte, desnecessário se faz comentar as objeções manifestas quanto (i) à veracidade da paralização decorrente das obras de duplicação da BR-101 (alínea "d" acima) e (ii) aos 19 meses decorridos entre a prorrogação do Contrato de Repasse (alíneas "c", "d" e "e" acima) , em 27/3/2013 (peça 26) , e a emissão de ordem de serviço junto à nova empresa contratada, em outubro de 2014 (peça 30) .
13.2	Aliás, o documento reproduzido na sobredita alínea "e" se mostra inapto à comprovação da extensão da interrupção das obras, haja vista se tratar de ordem de paralização que contém declaração expedida pelo próprio implicado em 31/10/2014, desacompanhada de outros elementos que ilustrem ter a causa se protraído até os idos de 2016, quando outras interrupções se verificaram devido a problemas de caixa da prefeitura, segundo o embargante.
13.3	Nada obstante, releva assinalar que a Deliberação questionada enfatizou haver evidências de que, em 2015, tinham sido sanados os problemas inerentes à duplicação da BR-101 e à desapropriação do terreno, ante a execução de parcelas em 14/1/2015 (R$ 41.022,91) e em 4/9/2015 (R$ 60.131,76) , com as respectivas prestações de contas parciais aprovadas em 6/8/2015 e 5/12/2015 (item 22, peça 88) .
14.	Por outro lado, percebe-se que há repetição de justificativas já enfrentadas tanto pelo Acórdão condenatório (13.938/2020-TCU-2ª Câmara) , quanto pela Decisão ora embargada, senão vejamos:
a) relativamente à existência de boa-fé, fundamentada na adoção de todas as providências necessárias ao cumprimento do objeto, e à imputação de responsabilidade ao prefeito sucessor (alíneas "a", "b", "i" e "l" do item 12 acima) :
"11. 	Como os responsáveis se alternaram no cargo de prefeito na vigência do contrato de repasse, aplica-se a ambos o mesmo enunciado jurisprudencial que configura a responsabilidade do prefeito sucessor quando, com recursos garantidos para tal, não retomar obra iniciada e não acabada pelo seu antecessor, por implicar desperdício de recursos públicos e contrariar o princípio da continuidade administrativa (Acórdão 6363/2017-TCU-Segunda Câmara, relator o ministro-substituto Marcos Bemquerer) . 
12. 	Além disso, pode também ser adotado o entendimento deste Tribunal de que "o prefeito que dá causa a atraso na execução de convênio, fazendo com que seu término recaia sobre a gestão do prefeito sucessor, responde solidariamente com este pela eventual não conclusão do objeto ajustado" (Acórdão 3221/2017-TCU-Segunda Câmara, mesmo relator) . 
13. 	Também se aplica ao presente caso trecho do exame do Ministério Público junto ao TCU transcrito no relatório que precedeu o Acórdão 885/2018-TCU-Segunda Câmara, de minha relatoria: "Veja-se que a inércia de um gestor sucessor para adotar as medidas administrativas a fim de concluir a execução de empreendimento público que perpassa mandatos de autoridades distintas é capaz de comprometer o atingimento dos objetivos pactuados, configurando o desperdício de todo o recurso repassado, e não somente da parcela gerida por ele."
14.	 Cumpre esclarecer que o ônus da prova em matéria de aplicação de recursos públicos é invertido: compete aos responsáveis demonstrarem sua correta destinação, consoante jurisprudência pacificada neste Tribunal e no Supremo Tribunal Federal. 
15. 	Em face da inexistência de elementos que permitam concluir pela boa-fé de Etelvino Barreto Sobrinho e José Laércio Passos Júnior, uma vez que lhes coube o dever de evidenciar o adequado emprego dos recursos públicos federais repassados..." (peça 56 - grifos adicionados) 
"24.	A unidade técnica, conforme se depreende da análise empreendida à peça 74, e que sustentou o acórdão vergastado, atribuiu aos dois ex-alcaides responsabilidade equivalente pelo insucesso da empreitada, seja por negligência ou por omissão:
"49. Pode ser fato verídico que em 2014 a continuidade das obras ficou comprometida com a duplicação da BR-101. Contudo, muito antes de 2014 a obra já deveria ter ficado pronta e servindo a população local. Inexplicável, do ponto de vista da engenharia civil, que um imóvel de 500m², com prazo de execução previsto de 120 dias (previsão inicial) a 6 meses (previsão alterada) , não tenha sido construído apesar da disponibilidade de recursos e tempo. A nosso ver, o fracasso na execução e conclusão do objeto contratado maculou as administrações dos responsáveis em seus respectivos períodos de gestão, pois demonstra, no mínimo, negligência ou falta de medidas eficazes no sentido de dar a finalidade social aos recursos geridos e preservar o patrimônio público".
25.	Com efeito, dado o prazo reduzido para conclusão de um empreendimento de reduzida complexidade (120 dias e posteriormente 6 meses) , não se justifica a não conclusão das obras durante 4 mandatos municipais, com revezamento entre os dois responsáveis arrolados nesta TCE, o que demonstra, no mínimo, ausência de zelo com a coisa pública." (peça 88 - grifos adicionados) 
b)  no que concerne ao encadeamento temporal dos fatos que ocasionaram o atraso da execução (alíneas "f", "g", "h" e "j" do item 12 acima) : itens 8 a 23 da peça 88 e itens 3 a 13 de peça 56.
15.	Isso posto, acerca da natureza dos embargos declaratórios, mister se faz transcrever os seguintes excertos da jurisprudência desta Corte  (grifos acrescidos) :
Acórdão 1218/2015-TCU-Plenário, Relator Ministro José Mucio Monteiro:
"Antes de tratar especificamente dos argumentos trazidos pelos embargantes, lembro que essa espécie recursal, cujo objetivo é sanar eventuais omissões, obscuridades ou contradições, não deve ser manejada para rediscussão de mérito, o que representa, na prática, a possibilidade de repetição de um mesmo recurso, ferindo os princípios da singularidade, da isonomia e da celeridade processual. Os embargos declaratórios devem ter como fundamentação a obscuridade (falta de clareza na redação do julgado) , contradição (existência de proposições inconciliáveis entre si)  e omissão (falta de pronunciamento judicial sobre matéria que deveria ter sido apreciada pelo juiz) ."
Acórdão 3339/2013-TCU-Primeira Câmara, Relator Ministro Walton Alencar Rodrigues:
"A omissão para o acolhimento dos declaratórios é a que diz respeito à questão que deveria ter sido apreciada pelo colegiado mas não o foi. Não constitui omissão ou contradição a adoção de entendimento diverso do preferido pela parte, segundo seus próprios critérios de justiça e de acordo com sua particular interpretação das leis e da jurisprudência. Não há falar em omissão quando o acórdão analisa todas as questões submetidas a exame e as decide com base em teses jurídicas, jurisprudência, interpretação de leis e análise dos fatos que são diversos dos que os jurisdicionados entendem como mais adequados.
 (...)  a contradição deve estar contida nos termos do decisum atacado, este compreendido no âmbito desta Corte como o conjunto: Relatório, Voto e Acórdão. Não cabe alegação de contradição entre o acórdão embargado e 'doutrina', 'jurisprudência' ou mesmo 'comando legal'. A alegação é pertinente em recurso de reconsideração ou pedido de reexame, no qual o comando atacado é contrastado com a jurisprudência, a doutrina e o ordenamento jurídico. Entretanto, é descabida em embargos de declaração, cuja única finalidade é esclarecer ou integrar a decisão embargada, excepcionalmente modificando-a."
15.1	Nesse contexto, portanto, não se observa a existência de ponto ou questão que não tenha sido objeto de deliberação, a permitir o acolhimento dos aclaratórios. Restou claro que as ilações lançadas consistem em tentativa de rediscutir o mérito da matéria. Entretanto, tal finalidade é incabível na espécie recursal eleita, a qual é via estreita destinada tão somente a integrar ou esclarecer a decisão impugnada. 
15.2	Com efeito, ausentes as alegadas contradições e omissões, não tendo sido identificados outros vícios a serem sanados, devem ser rejeitados os presentes embargos.
CONCLUSÃO
16.	Das análises anteriores, conclui-se que não devem ser acolhidos os argumentos ofertados pelo ex-prefeito, por aludirem a trechos da instrução da Serur não expressamente consignados pela Decisão embargada, ou por configurarem mera tentativa de rediscussão de mérito, incabível nessa espécie recursal.
16.1	Sendo assim, propor-se-á o conhecimento dos aclaratórios, para no mérito negar-lhes provimento.
PROPOSTA DE ENCAMINHAMENTO
17.	Diante do exposto, submete-se à consideração superior este exame de embargos de declaração interpostos por José Laércio Passos Júnior, contra o Acórdão 9281/2021-TCU-Segunda Câmara, propondo-se, com fundamento no artigo 32, inciso II, e 34, da Lei 8.443:
a) conhecer do recurso e, no mérito, negar-lhe provimento;
b) dar ciência ao responsável."
2.	É o Relatório.

Paulo Ernani de Menezes (1686/OAB-SE), Luzia Santos Gois (3136/OAB-SE) e outros, representando Jose Laercio Passos Junior.

Subprocurador-Geral Paulo Soares Bugarin.

TOMADA DE CONTAS ESPECIAL (TCE). INEXECUÇÃO PARCIAL DE CONTRATO DE REPASSE. MINISTÉRIO DAS CIDADES. MUNICÍPIO DE ROSÁRIO DO CATETE/SE. CONTAS IRREGULARES. DÉBITO. MULTA. RECURSO DE RECONSIDERAÇÃO. CONHECIMENTO. RAZÕES RECURSAIS E NOVOS ELEMENTOS APRESENTADOS INCAPAZES DE ELIDIR O DÉBITO E A MULTA. NEGATIVA DE PROVIMENTO. EMBARGOS DE DECLARAÇÃO. CONHECIMENTO. INEXISTÊNCIA DE OMISSÃO E CONTRADIÇÃO. EMBARGOS CONHECIDOS E REJEITADOS.

TOMADA DE CONTAS ESPECIAL (TCE)

Secretaria de Recursos (Serur).

Inicialmente, registro que relato os presentes embargos de declaração por sucessão ao Ministro Raimundo Carreiro (art. 153 do Regimento Interno) , relator da deliberação recorrida, sorteado nos termos do art. 154 do Regimento Interno e dos arts. 21 e 22 da Resolução-TCU 175/2005 (peça 63) .
2.	Cuida-se de embargos de declaração opostos por José Laércio Passos Júnior, em face de supostas contradições e omissões no Acórdão 9281/2021-TCU-Segunda Câmara, relator Min. Raimundo Carreiro (peça 87) , prolatado em sede de recurso de reconsideração contra o Acórdão 13938/2020-TCU-Segunda Câmara, relatora Min. Ana Arraes (peça 55) . 
3.	A presente TCE foi instaurada pela Caixa Econômica Federal-CEF, em desfavor de José Laércio Passos Júnior (gestões 2005-2008 e 2013-2016) e Etelvino Barreto Sobrinho (gestões 2009-2012 e 2017-2020) , decorrente da não conclusão das obras do Centro de Comercialização de Produtos Artesanais, pactuada por meio do Contrato de Repasse 187.049-02/2005, firmado entre o então Ministério das Cidades (atual Ministério do Desenvolvimento Regional) e o Município de Rosário do Catete/SE.
4.	Consoante o Acórdão 13938/2020-TCU-Segunda Câmara, relatora Min. Ana Arraes, o Tribunal julgou irregulares as contas de Etelvino Barreto Sobrinho e de José Laércio Passos Júnior, e os condenou, solidariamente, ao pagamento do débito apurado nos autos, além de aplicar-lhes multas individuais.
5.	Na última decisão exarada nestes autos de Tomada de Contas Especial, Acórdão 9281/2021-TCU-Segunda Câmara (Rel. Min. Raimundo Carreiro) , o recurso de reconsideração interposto por José Laércio Passos Júnior foi conhecido e rejeitado, mantendo-se incólume, portanto, o Acórdão 13938/2020-TCU-Segunda Câmara.
6.	Posteriormente, conforme a petição juntada a peça 92, o Sr. José Laércio Passos Júnior interpôs os presentes embargos de declaração, contra o Acórdão 9281/2021-TCU-Segunda Câmara. O responsável alega, em síntese, que a deliberação teria incorrido em omissão, pelo Tribunal não ter analisado todos os argumentos trazidos no recurso de reconsideração, bem como alega contradição em razão de não ter permanecido inerte durante a execução do objeto.
7.	Satisfeitos os requisitos de admissibilidade aplicáveis à espécie, conheço dos presentes embargos de declaração, com fulcro no art. 34 da Lei 8.443/1992, e no art. 287 do Regimento Interno do TCU.
8.	Em relação ao mérito dos embargos, acolho a análise empreendida pela Serur, apta a esclarecer de forma cabal que não se verificam as alegadas omissão e contradição no Acórdão embargado (peça 114, p. 5-7) .
9.	De fato, a análise pormenorizada dos argumentos trazidos no recurso de reconsideração foi transcrita no Relatório (peça 89) do Acórdão 9281/2021-TCU-Segunda Câmara, que integra a decisão, portanto não que se falar em omissão.
10.	Quanto à suposta contradição no fato de que foram citados os Acórdãos 3.221/2017 e 885/2018, ambos da 2ª Câmara do TCU, para demonstrar a responsabilidade do prefeito sucessor, cabe lembrar que essa é a jurisprudência pacífica do Tribunal de Contas, vide Súmula 230:
Compete ao prefeito sucessor apresentar a prestação de contas referente aos recursos federais recebidos por seu antecessor, quando este não o tiver feito e o prazo para adimplemento dessa obrigação vencer ou estiver vencido no período de gestão do próprio mandatário sucessor, ou, na impossibilidade de fazê-lo, adotar as medidas legais visando ao resguardo do patrimônio público. 
11.	Em que pese o responsável ter apresentado uma ordem de paralisação do Contrato 89/2014, datada de 31/10/2014, tal iniciativa não se mostrou suficiente para evitar o dano ao erário, ressaltando que houve repasses posteriores e não há indícios nos autos de que os motivos da paralisação tenham se prolongado até o prazo de expiração do Convênio.
12.	Quanto aos demais pontos arguidos pelo recorrente, verifico mera tentativa de rediscussão do mérito, o que é incabível nos embargos declaratórios, que se prestam tão somente a integrar ou esclarecer a decisão impugnada. Em conclusão, não verifico necessidade de reparos no Acórdão 9281/2021-TCU-Segunda Câmara, relator Min. Raimundo Carreiro.
13.	Pelas razões expendidas, rejeito os presentes embargos de declaração.
TCU, Sala das Sessões, em 5 de abril de 2022.
ANTONIO ANASTASIA 
Relator